【裁判字號】    98,交聲,268
【裁判日期】    980527
【裁判案由】    聲明異議
【裁判全文】
臺灣高雄地方法院交通事件裁定         98年度交聲字第268號
原處分機關  交通部公路總局高雄區監理所旗山監理站
代  表  人  乙○○
異  議  人
即受處分人  甲○○
上列異議人即受處分人因違反道路交通管理處罰條例案件，對於
交通部公路總局高雄區監理所旗山監理站民國98年1 月5 日所為
之旗監違字第裁85-B00000000號裁決聲明異議，本院裁定如下：
    主  文
原處分撤銷。
甲○○與他車共同在道路上以危險方式駕車，處罰鍰新臺幣參萬
元，並吊銷駕駛執照，參年內禁考，及施以道路安全講習，暨吊
扣機車牌照參個月。
    理  由
一、原處分機關略以：異議人即受處分人甲○○（下稱異議人）
    於民國97年11月1 日凌晨0 時25分許，騎乘車牌號碼335-EC
    D 號重型機車，在高雄市○○路、輔仁路，有二輛以上汽車
    共同在道路上以危險方式駕駛之行為，為警當場攔停，掣單
    舉發，爰依道路交通管理處罰條例（下稱道交條例）第43條
    第3 項（漏載同條第5 項）及第67條規定，裁處異議人新臺
    幣（下同）30,000元並吊銷駕駛執照，3 年內禁考，及施以
    道路安全講習之處分。而異議人於98年1 月5 日收受上開裁
    決書後，於98年1 月22日向原處分機關聲明異議，爰依法移
    送本院審理等情。
二、聲明異議意旨略以：伊當日晚間騎乘上開機車搭載女友先至
    六合夜市逛街，在六合夜市夾了許多娃娃（指玩偶），同日
    晚間11時許離開六合夜市後，行經中山路、五福路、中正路
    、大順路，行駛至大順路與建國路口時，後面突然出現很多
    狂按喇叭、闖紅燈且車速很快之機車，當時伊原要待轉，但
    怕停車會被上開機車群（下稱飆車族）撞到，而伊見左側無
    車，趕緊左轉至建國路上以遠離該飆車族，之後伊一路緩慢
    行駛，至輔仁路口時，後面突然有二部機車快速自伊身旁經
    過，緊追在後的警員不去追該二部機車，反命伊停車，並說
    伊帶頭自九如路行駛大順陸橋、大順路與建國路、佔用車道
    云云，伊實未參與上開飆車族之行進，且伊當時車上有很多
    玩偶，適可證明伊並無飆車之行為。是原處分顯有違誤，爰
    依法聲明異議，請求撤銷原處分等語。
三、按受處分人不服公路主管機關所為之處罰，得於接到裁決書
    之翌日起20日內，向管轄地方法院聲明異議，道交條例第87
    條第1 項定有明文。查本件原處分機關將上開裁決書交由郵
    政機關送達，並於98年1 月5 日由異議人簽收乙節，有裁決
    書及其送達證書在卷足參（見本院98年度交聲字第268 號卷
    第4 至5 頁），是異議人對上開裁決聲明異議，至遲得於98
    年1 月25日為之。而異議人收受裁決書後不服，於98年1 月
    22日具狀向原處分機關聲明異議等情，則有聲明異議狀及其
    上高雄區監理所旗山監理站收文戳章在卷足參（見同上卷第
    6 至8 頁），並未逾前開20日之法定期間，其聲明異議為合
    法，合先敘明。
四、得心證之理由：
(一)按道交條例所稱之車輛，指在道路上以原動機行駛之汽車（
    包括機器腳踏車）或以人力、獸力行駛之車輛；汽車駕駛人
    ，駕駛汽車以其他危險方式駕車者，處6,000 元以上24,0
    00元以下罰鍰，並當場禁止其駕駛；二輛以上之汽車共同違
    反道交條例第43條第1 項規定者，處汽車駕駛人30,000元以
    上90,000元以下罰鍰，並當場禁止其駕駛及吊銷其駕駛執照
    ；汽車駕駛人有道交條例第43條第1 項第3 項行為者，並吊
    扣該汽車牌照三個月；汽車駕駛人違反道交條例第43條第3
    項規定者，應接受道路交通安全講習；汽車駕駛人，曾依道
    交條例第43條規定吊銷駕駛執照者，三年內不得考領駕駛執
    照，道交條例第3 條第8 款、第43條第1 項第1 款後段、第
    3 項、第4 項前段、第5 項前段、第67 條 第2 項前段分別
    定有明文。
(二)經查，異議人於上開時、地，騎乘上開機車參與二車以上在
    道路上競駛、佔用道路、連續闖越紅燈等危險駕車行為之事
    實，有高雄市政府警察局97年11月1 日高市警交字第B00000
    000 號舉發違反道路交通管理事件通知單、該局交通警察大
    隊97年11月26日高市警交三字第0970032867號函、98年2 月
    23日高市警交三字第0980004328號函在卷可稽（見同上卷第
    3 、9 、16頁），復據證人即高雄市政府警察局交通警察大
    隊機動分隊警員涂清林於本院審理中證稱：伊接獲勤務指揮
    中心提供之情資，於97年11月1 日凌晨0 時25分許，由分隊
    長帶隊執行取締危險駕車勤務，警員分別駕駛二輛警用汽車
    作前導車及殿後車，其間有六輛警用機車，伊是前導車之駕
    駛，警員巡邏至高雄市○○○路與建國一路口，發現十幾部
    機車佔用快車道行駛，伊與同事開啟警示燈及警報器，並鳴
    笛展開追逐，該十幾部機車見警車即分散逃逸，伊見一輛車
    號335-ECD 號重型機車與另2 至3 輛車號不詳之機車從上開
    十幾部機車中分流出來，共同沿大順三路由北往南行駛，並
    左轉建國一路（由西往東方式）後，沿建國一路行駛，連續
    闖越建國一路與福德二路、正言路及輔仁路之紅燈，再右轉
    輔仁路，伊與同事一路追逐該車號335-ECD 號重型機車與另
    2 至3 輛車號不詳之機車，直至輔仁路才攔停車號335-ECD
    號重型機車，伊確定該車自大順三路與建國一路口時即混在
    該十幾部機車中，在伊追逐期間，該車時速至少60公里，甚
    有達70公里，不曾慢下來過，且連闖3 個紅燈，該車是因為
    還有載人，車速較慢，伊才追的到，伊攔停該車後，當場查
    詢車籍，駕駛人即為車主，且駕駛人有當場承認闖紅燈還跑
    給警員追，也沒有向警員解釋不小心混入飆車族而被迫騎很
    快等語（見同上卷第21至24頁），復有雅虎奇摩地圖1 紙可
    參（見同上卷第30頁），而警員於取締過程中，雖因情況急
    迫而未及拍照、採證，有該隊98年2 月23日高市警交三字第
    0980004328號函附卷可憑（見同上卷第16頁），因而無法提
    供當時蒐證影像供本院參酌，惟警員稽查違反交通法規之各
    種違規行為，本有不同之執行方法；就超速或酒醉駕車等類
    型之違規行為，固須輔以科學工具量測行車速度、血液或吐
    氣中所含酒精濃度，始得判定；然就與他車共同於道路上以
    危險方式駕車，如霸佔車道、高速行駛、連續闖紅燈等（俗
    稱飆車族），若執行交通勤務之員警係尾隨在後全程目睹，
    亦可確定；又飆車之違規行為，本質上具高度危險性，突發
    狀況亦多，警員為加以取締、攔停，往往亦須提高車速追逐
    違規行為人，於此情形下，尚難強求警員於每次取締、舉發
    此類交通違規行為時，均須提出照片或錄影影像為之佐證。
    衡以本件舉發之警員涂清林係接獲勤務指揮中心提供之情資
    後，始隨隊前往取締，亦無證據顯示其與異議人間原就相識
    或有何怨隙，應無設詞攀誣異議人之必要，其依法舉發係本
    於職責所為，且執行公務本身即受行政懲處責任之監督，復
    查無其他證據足資證明證人涂清林有何捏造事實、違法取締
    之情事，亦徵其上開所陳之違規事實及舉發過程應與事實相
    符。況證人涂清林所述異議人當時之行進路線、機車後座尚
    有搭載乘客等情，亦與異議人自陳之情節相符，益徵證人所
    言可採。準此，異議人騎乘上開重型機車於上開時、地，與
    二輛以上之汽車（依前開道交條例第3 條第8 款之規定，包
    含機車在內）共同以危險方式駕車之事實，即堪認定。異議
    人上開所辯，顯為卸責之詞，不足採信。
五、綜上所述，異議人騎乘上開重型機車，行經上開路段，有與
    二輛以上之汽車共同以危險方式駕車之交通違規行為，事證
    明確，原處分機關依道交條例第43條第3 項（漏載同條第5
    項）及第67條規定，裁處異議人3 萬元並吊銷駕駛執照，3
    年內禁考，及施以道路安全講習之處分，固非無據。惟原處
    分機關漏未依道交條例第43條第4 項之規定，併予吊扣該重
    型機車牌照3 個月，於法未合，且上開吊扣牌照3 個月之處
    罰，係屬強制規定，無從減免。是異議人之異議雖無理由，
    然原處分既有上開瑕疵，仍屬無可維持，自應由本院將原處
    分撤銷，並仍以異議人有違反道交條例第43條第3 項、第1
    項第1 款之行為，而依同條例第43條第3 項、第4 項、第5
    項、第67條第2 項、違反道路交通管理事件統一裁罰基準及
    處理細則第2 條所訂之違反道路交通管理事件統一裁罰基準
    表中「二輛以上之汽車共同以其他危險方式駕車者，最低罰
    鍰基準為30,000元」規定，裁處異議人如主文第2 項所示之
    處分，以資適法。又本件雖係異議人聲明異議之案件，惟原
    處分既有適用法條不當之情形，自無不利益變更禁止原則之
    適用，附此敘明。
六、據上論斷，依道路交通案件處理辦法第20條前段，裁定如主
    文。
中    華    民    國    98    年    5     月    27    日
                  交通法庭  法  官  毛妍懿
以上正本證明與原本無異。
如不服本裁定，應於收受送達後5 日內向本院提出抗告狀。
中    華    民    國    98    年    6     月    1     日
                            書記官  林晏光


司法院資訊處製作；財團法人民間司法改革基金會備份。
